臺灣新竹地方法院民事裁定  
110年度監宣字第100號
聲  請  人  林秀芳



相  對  人  林曜詳

上列當事人間聲請處分受監護人不動產事件，本院裁定如下：
    主    文
聲請駁回。
程序費用新臺幣壹仟元由聲請人負擔。
    理    由
一、聲請意旨略以：相對人經本院以100年度監宣字第121號裁定
    為受監護宣告之人，並選任聲請人為相對人之監護人。相對
    人因罹患精神分裂症，且長居於新竹縣湖口鄉天主教仁慈醫
    院已達11年之久。其每月療養所需之照顧費用為新臺幣(下
    同)8,000元，另有國民年金、健保費、相關耗材等其他醫療
    費用至少2,000元。該等費用原均由聲請人支應，惟今聲請
    人工作不順，力有未逮。而相對人名下有如聲請狀附表所示
    34筆土地、1筆建物之不動產，須代為處分以為支付相關養
    護等費用，爰依法聲請許可等語。
二、按監護人對於受監護人之財產，非為受監護人之利益，不得
    使用、代為或同意處分。監護人為下列行為，非經法院許可
    ，不生效力：(一)代理受監護人購置或處分不動產。(二)代
    理受監護人，就供其居住之建築物或其基地出租、供他人使
    用或終止租賃，民法第1101條第1項、第2項定有明文。前揭
    規定於成年人之監護準用之，民法第1113條亦有明示。
三、經查，聲請人就上揭主張，固提出不動產清冊、本院100年
    度監宣字第121號裁定影本、戶籍謄本、全國財產稅總歸戶
    財產查詢清單、地籍套繪圖、支出費用單據、南投縣○○鄉○○
    段地號2號之不動產買賣契約書、土地登記謄本、建物登記
    謄本等件為據。惟聲請人主張相對人每月之支出養護費用8,
    000元及國民年金等費用2,000元，合計須支用1萬元始足以
    維持生活，故須變賣如聲請狀附表所示總計高達35筆房地（
    下稱系爭不動產)以為支應等節，然除聲請狀附表編號8之南
    投縣○○鄉○○段地號2號土地外，就該附表所示之其餘系爭不
    動產欲如何處分及為何須一次聲請全部不動產許可處分等事
    ，聲請人並未具體說明及提出相關證明。另就該編號8之土
    地於110年1月之公告土地現值為每平方公尺250元，該土地
    面積為5973.87平方公尺，從而依公告現值之總體價值為149
    萬3467.5元，而相對人就該土地之權利範圍為四分之一，其
    應有部分價值依前開公告土地現值計算應為37萬3367元（元
    以下四捨五入）等情，有聲請人所提出之全國財產稅總歸戶
    財產查詢清單及該土地之土地登記第一類謄本可佐（見本院
    卷第29頁、第87頁）。惟聲請人及其他共有人與訴外人柯世
    清於110年2月9日就上開土地所簽立買賣契約之買賣價金為8
    0萬元，有聲請人所提不動產買賣契約書可參（本院卷第61
    頁），是依該買賣價金之約定，相對人僅可依應有部分比例
    四分之一分得20萬元，顯低於前開公告土地現值，自難認係
    有利於相對人之處分行為。此外，聲請人復未提出一次聲請
    許可處分系爭35筆不動產係符相對人利益之相關事證，以供
    本院審酌。綜上，本件聲請未能證明係為相對人之利益，應
    予駁回。又相對人受監護宣告後，聲請人曾為相對人財產清
    冊之陳報（本院100年監字第226號），惟相對人於103年3月
    間另因繼承而登記為附表編號23至27之土地所有權人，然此
    部分財產未經聲請人與會同開具財產清冊之人重為陳報，依
    民法第1113條準用第1099條之1，監護人僅得為管理上必要
    之行為，而不得為處分行為，附此敘明。
四、依家事事件法第164條第3項，裁定如主文。 
中　　華　　民　　國　　110 　年　　6 　　月　　22　　日
                  家事法庭法  官　楊蕙芬   
以上正本係照原本作成。
如對本裁定抗告須於裁定送達後10日內向本院提出抗告狀。
中　　華　　民　　國　　110 　年　　6 　　月　　23　　日
                          書記官　陳秀子